【裁判字號】    98,訴,3844
【裁判日期】    981231
【裁判案由】    妨害電腦使用罪
【裁判全文】
臺灣臺中地方法院刑事判決              98年度訴字第3844號
聲  請  人  臺灣臺中地方法院檢察署檢察官
被      告  己○○
被      告  丁○○
上列被告等因妨害電腦使用罪案件，經檢察官聲請簡易判決處刑
（97年度偵緝字第2265、2266號、97年度偵字第28375 號），本
院審理後認不得依簡易判決處刑，改依通常程序審判後，判決如
下：
    主    文
己○○、丁○○均無罪。
    理    由
一、聲請簡易判決處刑意旨略以：
  (一)被告己○○、丁○○與「阿明」（並無證據證明此人為少年
    ）因在網路咖啡店玩遊戲而彼此認識。被告己○○、丁○○
    明知將金融帳戶之提供予他人使用，可幫助他人作為犯罪之
    工具，竟基於幫助「阿明」無故取得他人電腦電磁紀錄之犯
    意，由被告丁○○徵得被告己○○同意，於民國96年11月25
    日晚間，將被告己○○在中華郵政股份有限公司大里郵局所
    設000000-0號存款帳戶之帳號，告知「阿明」。「阿明」隨
    即基於無故入侵電腦設備、無故取得他人電腦電磁紀錄之犯
    意，於96年11月25日晚間9 時30分許，在臺中縣大里市○○
    路452 號之「伊博士生活資訊社」（該商家為網路咖啡店）
    ，使用IP：122.146.135.13上網，並以門號0000000000號行
    動電話（登記名義人陳泰康經臺灣臺中地方法院檢察署檢察
    官以97年度偵緝字第1550號為不起訴處分確定）聯繫戊○○
    ，佯稱要購買戊○○在「天堂」線上電腦遊戲ktkt0926號帳
    戶內、屬於電磁紀錄之虛擬寶物，但戊○○需將電腦遊戲帳
    戶之密碼，改成國民身分證號碼，俾利確認戊○○係虛擬寶
    物之真正持有人云云，戊○○不疑有他，將遊戲帳戶密碼改
    成自己之身分證字號，並將前6 碼告知「阿明」。「阿明」
    利用身分證號碼演算程式，得知全部8 碼密碼，輸入密碼後
    ，入侵戊○○所持用之前述電腦遊戲帳號，藉由遊戲內之移
    轉功能，取得帳戶內之虛擬寶物1 批（寶物名稱為「暗黑鋼
    爪」、「火龍盔甲」、「魔獸君長靴」、「古老的長袍」、
    「火靈戒指」等），致生損害於戊○○；又於同日晚間9 時
    30分至10時25分間，以門號0000000000號行動電話聯絡玩家
    甲○○，表示有虛擬寶物欲出售，需匯款至大里郵局帳號00
    0000-0存款帳戶等語，使甲○○誤信寶物來源為合法，於當
    日晚間11時8 分許，匯款新臺幣（下同）7000元至前述大里
    郵局存款帳戶，「阿明」再將虛擬寶物移轉至甲○○所持用
    之「天堂」電腦遊戲網路帳號下。被告丁○○、己○○於96
    年11月25日晚間，一同至自動櫃員機前，由丁○○持己○○
    之大里郵局金融卡將匯款領出，再將款項交付給「阿明」，
    由「阿明」給付1000元至2000元間之報酬予被告丁○○。
  (二)被告己○○、丁○○承再次基於幫助「阿明」無故取得他人
    電腦電磁紀錄之犯意，由丁○○於96年12月17日晚間，向己○○借用大里郵局帳號000000-0號存款帳戶之金融卡使用。
    「阿明」隨即基於無故入侵電腦設備、無故取得他人電腦電
    磁紀錄之犯意，以門號0000000000、0000000000號行動電話
    （0000000000號電話登記名義人陳嬿茹經臺灣臺中地方法院
    以97年度中簡字第3132號判處罪刑確定）聯繫丙○○，詐稱
    要交易「天堂」線上電腦遊戲之虛擬寶物，並於96年12月17
    日晚間9 時54分許，在臺中縣大里市○○○路咖啡店，以不
    詳方式取得丙○○在「天堂」線上電腦遊戲lovemandy 帳號
    之密碼，輸入密碼後，入侵該電腦遊戲帳號，同樣藉由遊戲
    內之移轉功能，取得帳戶內之虛擬寶物1 批（寶物名稱為「
    暗黑雙刀」等），致生損害於丙○○；且於當日晚間9 時58
    分許，以門號0000000000號行動電話聯繫甲○○，稱有虛擬
    寶物欲出售，需匯款至大里郵局帳號000000-0號存款帳戶等
    語，使甲○○誤信寶物來源為正當，於當日晚間，匯款8000
    元至上述大里郵局存款帳戶，「阿明」亦將虛擬寶物移轉至
    甲○○所持用之「天堂」電腦遊戲網路帳號下。被告丁○○
    於同日，持被告己○○之大里郵局金融卡，將匯款領出，再
    將款項交付給「阿明」，由「阿明」給付1000元至2000 元
    間之報酬予被告丁○○。
  (三)故認「阿明」於96年11月25日、96年12月17日所為，就各該
    日之行為，均係犯刑法第358 條無故輸入他人帳號密碼而入
    侵他人之電腦、第359 條無故取得他人電腦之電磁紀錄罪嫌
    。其於各該日以一行為而觸犯上開2 罪，為想像競合犯，均
    應依刑法第55條前段，從較重之無故取得他人電腦之電磁紀
    錄罪處斷。至於「阿明」出售虛擬寶物予甲○○之行為，係
    單純處分贓物之行為，不另論罪。被告己○○、丁○○基於
    幫助他人犯罪之意思，2 次提供大里郵局金融卡（聲請簡易
    判決處刑書誤載為帳戶）予「阿明」使用，對於「阿明」無
    故取得他人電腦之電磁紀錄施以助力，使犯罪易於實施。故
    被告己○○、丁○○所為，均係犯刑法第30條第1 項前段、
    第359條之幫助無故取得他人電腦電磁紀錄罪嫌。
二、按犯罪事實應依證據認定之，無證據不得認定犯罪事實，又
    不能證明被告犯罪者，應諭知無罪之判決，刑事訴訟法第15
    4條第2項、第301條第1項分別定有明文。又所謂認定犯罪事
    實之證據，係指足以認定被告確有犯罪行為之積極證據而言
    ，該項證據自須適合於被告犯罪事實認定，始得採為斷罪資
    料。又苟未能發現相當證據，或證據不足以證明，自不能以
    推測或擬制之方法，以為裁判基礎，亦分別有最高法院29年
    上字第3105號、40年台上字第86號判例意旨可資參照。
三、按被告以外之人（包括證人、鑑定人、告訴人、被害人及共
    同被告等）於審判外之陳述雖不符刑事訴訟法第159條之1至
    之4等4條之規定，而經當事人於審判程序同意作為證據，法
    院審酌該言詞陳述或書面陳述作成時之情況，認為適當者，
    亦得為證據；當事人、代理人或辯護人於法院調查證據時，
    知有刑事訴訟法第159條第1項不得為證據之情形，而未於言
    詞辯論終結前聲明異議者，視為有前項之同意，同法第159
    條之5 定有明文。立法意旨在於傳聞證據未經當事人之反對
    詰問予以核實，原則上先予排除。惟若當事人已放棄反對詰
    問權，於審判程序中表明同意該等傳聞證據可作為證據；或
    於言詞辯論終結前未聲明異議，基於尊重當事人對傳聞證據
    之處分權，及證據資料愈豐富，愈有助於真實發見之理念，
    且強化言詞辯論主義，使訴訟程序得以順暢進行，上開傳聞
    證據亦均具有證據能力。本案檢察官、被告於本院審理程序
    時就本院下列所引用之證據，均同意作為證據（見本院卷第
    35頁背面至36頁），且本院審酌各該證據作成之形式及取得
    之方式，均無瑕疵、與待證事實具有關聯性等情況，認為適
    當，且無不法取得之情形，應認得為證據，且於本院審判期
    日，將上開證據均提示並告以要旨，使檢察官、被告有辯論
    之機會，而踐行合法調查證據程序，揆諸前開說明，均具有
    證據能力，合先敘明。
四、公訴人認被告己○○、丁○○涉有幫助無故取得他人電腦電
    磁紀錄犯行，無非係以：(一)被告己○○、丁○○於偵查中之
    自白。(二)告訴人戊○○、丙○○於警詢時之指訴，以及該2
    人以證人身分在檢察官偵訊時之證詞。(三)甲○○於警方調查
    時之陳述。(四)遊戲橘子數位科技股份有限公司提供之ktkt09
    265 號帳號證明書及遊戲歷程資料、甲○○所提供之96年11
    月25日電話通話記錄及存摺影本、工作日報表、新世紀資通
    股份有限公司所檢附之122.146.135.13用戶名稱資料、中華
    郵政股份有限公司97年3月4日中管字第0972100443號函檢附
    之大里郵局第000000-0號存簿儲金帳戶之立帳申請書影本及
    交易詳情（以上證據附在臺北市政府警察局北投分局97年4
    月8 日警卷內）。(五)甲○○所提供之96年11月25日電話通話
    記錄及存摺影本、遊戲橘子數位科技股份有限公司提供之lo
    vemandy號帳號證明書遊戲歷程資料，為其論據。
五、訊據被告己○○、丁○○固坦將大里郵局帳號000000-0號帳
    戶之金融卡（下稱大里郵局金融卡）借予「阿明」匯款、提
    款之事實，然均堅詞否認有幫助無故取得他人電腦電磁紀錄
    犯行，被告己○○辯稱：當時伊與丁○○一起在大里的網咖
    打電腦，而認識一個朋友叫做「阿明」，96年11月25日晚間
    ，丁○○告訴伊「阿明」詢問丁○○是否有郵局的帳戶，有
    一個朋友要匯款給「阿明」，因為丁○○沒有郵局的帳戶，
    就向伊借，伊答應後，伊與丁○○、「阿明」一起去便利商
    店內的提款機領款，伊把密碼告訴丁○○，丁○○和阿明一
    起進入便利商店領錢，伊在外面等。96年12月17日晚間，伊
    與丁○○都在大里網咖打電腦，丁○○帶「阿明」來跟伊再
    借一次提款卡領錢，伊就把提款卡交給丁○○，他們就去領
    ，伊在網咖那邊等，伊不知道「阿明」有竊取他人電腦遊戲
    內的虛擬寶物等語。被告丁○○則辯稱：96年12月25日晚間
    ，當時伊與「阿明」在大里的網咖，「阿明」說有人要匯款
    給他，問伊說是不是有帳戶可以匯款，伊自己沒有帳戶，所
    以伊就幫「阿明」向己○○詢問可否借郵局的提款卡，己○○說好，就交給伊郵局的提款卡、密碼。96年12月27日晚間
    ，當時「阿明」就是說有人要匯錢給他，「阿明」說收到錢
    之後，可以給伊一些錢，伊答應「阿明」幫他去向己○○借
    提款卡，借提款卡之後，伊就去領錢，這兩次提款，「阿明
    」說是賣遊戲的虛擬寶物，別人要匯錢給他，伊不知道「阿
    明」所販賣的虛擬寶物從何而來，伊不知道「阿明」有竊取
    他人遊戲的虛擬寶物等語。經查：
  (一)告訴人戊○○、丙○○於警詢時之指訴，以及其2 人以證人
    身分在檢察官偵訊時之證詞；證人甲○○於警方調查時之陳
    述；遊戲橘子數位科技股份有限公司提供之ktkt09265 號帳
    號證明書及遊戲歷程資料、甲○○所提供之96年11月25日電
    話通話記錄及存摺影本、工作日報表、新世紀資通股份有限
    公司所檢附之122.146.135.13用戶名稱資料、中華郵政股份
    有限公司97年3月4日中管字第0972100443號函檢附之大里郵
    局第000000-0號存簿儲金帳戶之立帳申請書影本及交易詳情
    ；甲○○所提供之96年11月25日電話通話記錄及存摺影本、
    遊戲橘子數位科技股份有限公司提供之lovemandy 號帳號證
    明書遊戲歷程資料等證據，僅足以證明「阿明」於上開時、
    地，觸犯刑法第358 條無故輸入他人帳號密碼而入侵他人之
    電腦、第359 條無故取得他人電腦之電磁紀錄犯行，尚難遽
    以推論被告2 人有幫助無故輸入他人帳號密碼而入侵他人之
    電腦、幫助無故取得他人電腦電磁紀錄等犯行。
  (二)另按刑法上所謂幫助犯者，係指於他人實施犯罪之前或犯罪
    之際，予以助力，使之易於實施或完成犯罪行為之謂，故以
    「事先幫助」及「事中幫助」為限，若於他人犯罪行為完成
    後，予以助力，即學說上所謂「事後幫助」，除法律別有處
    罰規定外，不成立幫助犯（最高法院18年上字第287 號判例
    、71年度台上字第843號判決意旨參照）。又刑法第359條第
    1 項無故取得他人電腦電磁紀錄罪，於行為人取得、刪除或
    變更電磁紀錄時即為既遂，至行為人嗣後處分其所取得之電
    磁記錄行為，僅為處分自己犯罪所得，要難認係取得、刪除
    或變更電磁紀錄之行為。查依本件聲請簡易判決意旨所載，
    本件係由「阿明」實施盜用被害人戊○○、丙○○所有之網
    路遊戲「天堂」之帳號並竊取該帳號內之虛擬寶物之行為，
    被告2 人並未參與此等行為，或以予此等行為助力，而「阿
    明」盜取寶物後，其所犯取得、刪除或變更電磁紀錄之犯行
    即已既遂。嗣後「阿明」將所竊取之寶物出售予不知情之甲○○，被告2 人雖出借大里郵局金融卡予「阿明」使用，由
    甲○○將購買虛擬寶物之款項匯入上開大里郵局帳戶內，然
    被告2 人出借金融卡之行為與「阿明」所實施之竊取寶物犯
    行（即無故取得他人電腦電磁紀錄犯行）無涉，且並未提供
    「阿明」所實施之竊取寶物犯行任何助力，故被告出借金融
    卡之行為，難認係「阿明」所為取得、刪除或變更電磁紀錄
    犯行之幫助行為。至「阿明」嗣後出售所竊取之寶物，並指
    定購買寶物者甲○○匯款至上開大里郵局之帳戶，要係「阿
    明」事後處分自己犯罪所得之舉，縱令被告2 人出借上開大
    里郵局金融卡而提供助力，亦屬刑法不罰之「事後幫助」，
    而無論處被告2 人幫助無故取得他人電腦電磁紀錄罪刑之餘
    地。
  (三)又「阿明」向被告己○○、丁○○2 人借用上開大里郵局金
    融卡時，被告2 人並不知道「阿明」有竊取虛擬寶物之行為
    ，並據被告2 人互為證人於本院審理時證述甚詳（見本院卷
    第33至35頁），互核一致。至於被告己○○雖於偵查中供稱
    ：「…他（指丁○○）借我的金融卡，並告訴我他在線上與
    人家交易虛擬寶物，對方會將錢匯給他。」等語（見97年度
    偵緝字第2266號卷第35頁），然證人即被告己○○於本院審
    理時證稱：「後來通緝到案之後，就是第一次開庭之後，我
    回去有問丁○○，我有問丁○○說那些錢（指提款機領的錢
    ）確實是賣虛擬寶物所得的嗎，丁○○說是，說那是阿明賣
    虛擬寶物，別人匯給他的錢。」、「因為我於96年11月25日
    借提款卡給阿明時，我沒有問他是領什麼錢。第二次就是96
    年12月27日再向我借提款卡的時候，我有問丁○○，是要領
    什麼錢，丁○○說那是賣虛擬寶物的錢。」等語（見本院卷
    第33頁背面至34頁），足徵證人己○○於偵查中之供述，應
    屬供述簡略所致，尚難以此供述遽為被告2 人不利之認定。
    再被告丁○○另坦承為「阿明」領款後曾收取1000元至3000
    元間不等之報酬，惟此舉雖屬不當（有無涉洗錢防制法或其
    他刑責，宜由檢察官斟酌），但此屬刑法不罰之「事後幫助
    」，詳如前述，自不得以此而論處幫助無故取得他人電腦電
    磁紀錄罪，併予敘明。
六、綜上所述，被告己○○、丁○○並無事前或事中幫助取得、
    刪除或變更電磁紀錄之行為。此外，復查無其他積極證據足
    資證明被告2 人有何聲請簡易判決處刑意旨所指之幫助取得
    、刪除或變更電磁紀錄犯行，而被告2 人之行為至多僅構成
    「事後幫助」，揆諸前揭說明，本件被告2 人犯罪既不能證
    明，自應為被告2人無罪之諭知。
七、據上論斷，應依刑事訴訟法第452條、第301條第1項，判決
    如主文。
本案經檢察官乙○○到庭執行職務。
中    華    民    國    98    年    12    月    31    日
                  刑事第十二庭  審判長法  官  楊文廣
                                      法  官  周玉蘭
                                      法  官  柯志民
以上正本證明與原本無異。
如不服本判決應於收受判決後10日內向本院提出上訴書狀，並應
敘述具體理由；其未敘述上訴理由者，應於上訴期間屆滿後20日
內向本院補提理由書（均須按他造當事人之人數附繕本）「切勿
逕送上級法院」。
                                      書記官  陳靖騰
中    華    民    國    98    年    12    月    31    日

司法院資訊處製作；財團法人民間司法改革基金會備份。
